臺灣基隆地方法院交通事件裁定　　　　　94年度交聲字第45號
移送機關　　臺北市交通事件裁決所
異議　人　　甲○○　男　42歲（民國51年5月12日生）
上列受處分人因違反道路交通管理處罰條例案件，對於台北市交
通事件裁決所所為之北市裁一字第裁22-AXX033951號處分及台北
市政府警察局第AIL-600312號舉發違反道路交通管理事件通知單
，聲明異議，本院裁定如下：
    主  文
一、對於台北市政府警察局第AIL-600312號舉發違反道路交通管
    理事件通知單之異議：
    異議駁回。
二、對於台北市交通事件裁決所所為之北市裁一字第裁22-AXX03
    3951號處分之異議：
　　原處分撤銷。
    甲○○在多車道右轉彎，不先駛入外側車道，處罰鍰新台幣
    壹仟捌佰元，並記違規點數壹點；又汽車駕駛人，駕駛汽車
    違反道路交通安全規則，因而肇事致人受傷，記違規點數參
    點；應執行罰鍰新台幣壹仟捌佰元，並記違規點數肆點。
    理  由
一、聲請意旨略以：異議人甲○○於民國九十二年十月廿二日十
    九時卅分許，駕駛車號九Ｄ─六七九號營業用小客車（下稱
    計程車），沿台北市○○路北向南行駛，至松仁路、松廉路
    口時欲右轉松廉路，伊在右轉前已先將車停下來，等待約五
    至六秒，以禮讓行人通過，是駕駛車號ＢＰＫ─七０八號重
    型機車直行欲通過前開交岔路口之徐鵬盛自己騎車撞上伊所
    駕駛之前開計程車；本件舉發警員偏坦機車騎士徐鵬盛；請
    查明是否伊遇到製造假車禍集團，硬要錢云云。
二、經查：
(一)、原裁決意旨以：本件受處分人即異議人甲○○於九十二年十
    月廿二日十九時卅分許，駕駛車號九Ｄ─六七九號計程車，
    沿台北市○○路北向南行駛，至松仁路、松廉路口時欲右轉
    松廉路，因在多車道右轉彎不先駛入側車道，致與駕駛車號
    ＢＰＫ─七０八號重型機車直行欲通過前開交岔路口之徐鵬
    盛碰撞，致徐鵬盛受有手、腿、下巴等處擦傷，而認異議人
    有道路交通管理處罰條例第四十八條第四款、第六十一條第
    三項之處罰事由，台北市政府警察局因而開立第22-AXX0339
    51號之舉發違反道路交通管理事件通知單，並經原裁決機關
    裁處在案；又認其同時有道路交通管理處罰條例第四十八條
    第二款之於直向指示號誌時右轉之處罰事由，台北市政府警
    察局因而開立第AIL-600312號舉發違反道路交通管理事件通
    知單，核先敘明。
(二)、異議人對台北市交通事件裁決所所為之北市裁一字第裁22-A
    XX033951 號處分提出異議之部分：
1.證人徐鵬盛於本院九十四年四月一日審理時結證稱伊騎ＢＰＫ
  ─七０八號重型機車沿台北市○○路北向南行駛，接近松仁路
  、松廉路口時確有一輛公車在公車停靠區上下客，伊超過該公
  車後繼續前行，異議人所駕駛之前開計程車在未通過前開路口
  時，本一直開在第二車道（即中線車道），伊所騎乘之機車則
  在該計程車稍前之位置，已經很接近前開路口時，異議人所駕
  駛之前開計程車才超過伊之機車並打方向燈要右轉，且緊急由
  第二車道要右轉松廉路，而在第三車道（即外側車道）與伊發
  生擦撞；異議人並沒有在前開路口靜止並等行人通過，而是異
  議人所駕計程車超過伊之機車後，就直接右轉，然後就發生車
  禍了；發生本件車禍時，異議人所駕計程車尚未開到前開路口
  之行人斑馬線上面，且該路口並無交通號誌等語。而該證人因
  本件車禍受有左、右腿、膝蓋、左手手肘、雙手手掌、下巴之
  擦傷，因而至台北醫學院附設醫院急診，此有本院電話紀錄一
  紙，此外，蔡坤煌警員亦有至台北醫學院附設醫院對該證人製
  作交通事故談話紀錄表，此有該紀錄表在卷可憑。
2.證人即本件車禍處理員警蔡坤煌則於本院前開期日審理時結證
  稱伊到場測繪時，異議人有先將前後保險桿之位置劃在路面上
  ，伊據以繪在卷附道路交通事故現場圖上，依該圖，異議人所
  駕計程車在發生本件車禍時，還在肇事路口斑馬線前方，肇事
  現場狀況（包括肇事路口無交通號誌等事項）確如證人徐鵬盛
  前開所證；「案發之後．．．我到現場時雙方當事人都還在現
  場，異議人有親口向我說，並且用手比說，他是在何處右轉而
  發生車禍的，而他手指的地方就離系爭路口沒有幾公尺。」等
  語。
3.由卷附道路交通事故現場圖顯示，異議人所駕計程車於肇事時
  之位置其車身大部分均在松仁路第三車道中央，而其車頭則已
  呈約四十五度之轉角，可見其之計程車係在已甚為接近台北市
  ○○路與松廉路口時始猝然右轉，且該道路交通事故現場圖既
  係依據異議人自行在路面標定之前後保險桿之位置而繪製，則
  該圖自得充分反映前開肇事之實況，而該等實況與證人徐鵬盛
  、蔡坤煌前開證詞，核屬相符。
4.據上，異議人於前開交岔路口肇事，顯係因在多車道右轉彎，
  未在距路口卅公尺以前換入外側車道，因而違反道路交通安全
  規則第一百零二條第一項第五款之規定，並肇事致人受傷，即
  有道路交通管理處罰條例第四十八條第四款、第六十一條第三
  項之處罰事由，異議人此部分異議自屬無理由，然應說明者：
  異議人於本案尚有違反道路交通安全規則第一百零二條第一項
  第六款前段之規定，即轉彎車未讓直行車先行，因而尚有道路
  交通管理處罰條例第四十八條第六款前段之處罰事由，原裁決
  機關雖疏未認定此一處罰事由，顯有未當，然異議人係以一違
  規行為同時造成道路交通管理處罰條例第四十八條第四款、第
  六款前段之處罰事由，而審諸行政罰法原理及已經立法院於九
  十四年一月十四日三讀通過然尚未施行之行政罰法，均承認行
  政罰有刑法想像競合概念之適用，因之，異議人以一違規行為
  同時造成道路交通管理處罰條例第四十八條第四款、第六款前
  段之處罰事由，仍應依情節較重之前者（即道路交通管理處罰
  條例第四十八條第四款規定）加以處罰，原裁決機關既認異議
  人僅有道路交通管理處罰條例第四十八條第四款之處罰事由而
  加以裁罰，而未說明前開想像競合之旨，自有裁罰不當之可指
  。
(三)、異議人對台北市政府警察局第AIL-600312號舉發違反道路交
    通管理事件通知單所提出之異議：
1. 按「違反道路交通管理事件，行為人認為舉發之事實與違規
   情形相符者，得於接獲通知單後，親自或委託他人持該通知
   單，不經裁決向指定之處所，逕依裁罰基準執行並繳納罰鍰
   結案。」、「依本細則第四十八條第一項辦理經繳納罰鍰結
   案後逾二十日不得再提出異議。」違反道路交通管理事件統
   一裁罰基準及處理細則第四十八條第一項、第五十八條第二
   項定有明文。茲查，異議人於九十二年十一月十八日即已至
   基隆港東郵局劃撥繳納台北市政府警察局第AIL-600312號舉
   發違反道路交通管理事件通知單，即因其涉有道路交通管理
   處罰條例第四十八條第二款處罰事由（即其於直向指示號誌
   時右轉），而處之罰鍰六百元，此有前開舉發違反道路交通
   管理事件通知單、台北市交通事件裁決所94年3 月10日北市
   裁一字第09432591500 號函及其附件在卷可稽，乃遲至九十
   四年一月廿七日始提出本件異議（有台北市交通事件裁決所
   收文章戳可稽），顯早逾前開廿日之異議期間，異議人之異
   議權早已喪失良久。
2. 然依前開證人徐鵬盛、蔡坤煌之證詞可知松仁路與松廉路口
   並無任何交通號誌，卷附道路交通事故現場圖上亦特別標記
   「現場無號誌標誌」，可見台北市政府警察局第AIL-600312
   號舉發違反道路交通管理事件通知單所舉發之前開事由與事
   實不符，即有事實與適用法律矛盾之違法，此亦據證人即蔡
   坤煌到庭表示意見在案，因之，本院雖因異議人已喪失其異
   議權而無從加以救濟（即撤銷已確定之行政裁處），然原處
   分機關即臺北市交通事件裁決所或其上級機關即行政院交通
   部，仍得依行政程序法第一百十七條之規定，依職權自為原
   行政裁處之撤銷；然此係純屬行政上之事項，本院僅有建議
   權（異議人得自行持本裁定向原處分機關或其上級機關聲請
   之），不得以司法之方式強加干涉行政機關之職權，以維五
   權分立、相互制衡之憲法最高本旨，併此指明。
三、綜上，異議人已喪失對於台北市政府警察局第AIL-600312號
    舉發違反道路交通管理事件通知單之處罰事項異議權，應裁
    定如主文第一項所示；異議人對台北市交通事件裁決所所為
    之北市裁一字第裁22-AXX033951號處分之異議雖無理由，然
    原裁決不當，應裁定如主文第二項所示。
據上論斷，應依道路交通案件處理辦法第十八條前段、第二十條
前段，裁定如主文。
中　　華　　民　　國　　94　　年　　4 　　月　　4 　　日
                  交通法庭法    官  曾雨明
以上正本證明與原本無異。
對於本件裁定如有不服，應於送達後5 日內，向本院提出抗告書
狀，敘述抗告之理由，抗告於臺灣高等法院。
中　　華　　民　　國　　94　　年　　4 　　月　　6 　　日
                          書 記 官  王靜敏
